【裁判字號】    97,易,121
【裁判日期】    970331
【裁判案由】    業務侵占
【裁判全文】
臺灣新竹地方法院刑事判決               97年度易字第121號
公  訴  人  臺灣新竹地方法院檢察署檢察官
被      告  甲○○
上列被告因業務侵占案件，經檢察官聲請以簡易判決處刑（97年
度偵字第234號），本院認不宜適用簡易程序，改依通常程序審
理，於準備程序進行中，被告就被訴事實為有罪之陳述，經合議
庭評議後依簡式審判程序判決如下：
    主  文
甲○○犯如附表各編號所示之罪，各處如附表各編號所示之刑。
應執行有期徒刑壹年拾月。
    事  實
一、甲○○於民國91年間，因違反動產擔保交易法案件，經臺灣
    桃園地方法院以91年度訴字第1569號刑事判決判處有期徒刑
    3月確定，於92年9月18日易科罰金執行完畢，詎其仍不知悔
    改。甲○○於92年3月12日起至96年11月7日止，在新竹縣竹
    東鎮○○路○段111號「新苗汽車股份有限公司」（下稱新苗
    公司）擔任業務專員，負責車輛之銷售，及處理客戶所給付
    車款、保險費用之收取及退還等業務，為從事業務之人。甲
    ○○因照顧長期臥床之父親及2名年幼子女，向地下錢莊借
    錢，無力負擔鉅額利息，竟意圖為自己不法之所有，於附表
    所示之日期，在新苗公司位在新竹市○○路○段175號新竹營
    業所，分別向如附表所示之曾國沛、楊振暉、何欣揚、謝永
    玉、忠原駕訓班、鍾協廷、陳生榮、陳謝秀鸞、林錦煌、陸
    慶偉等人，收取其等向新苗公司所購買如附表所示車牌號碼
    自小客車之車款、保險費後，將其業務上所持有之車款或保
    險費，以變易持有為所有之意思予以侵占入己，共計侵占金
    額為新台幣（下同）2,038,842元。嗣因新苗公司查帳後發
    現甲○○有部分應收帳款未入帳，始得悉上情。
二、案經新苗公司訴由台灣新竹地方法院檢察署檢察官偵查後聲
    請簡易判決處刑。
    理  由
一、本件被告甲○○所犯業務侵占罪，非死刑、無期徒刑、最輕
    本刑為三年以上有期徒刑之罪，或非高等法院管轄第一審之
    案件，被告於本院準備程序進行中，就被訴事實為有罪之陳
    述，經本院合議庭認合於新修正刑事訴訟法第273條之1之規
    定，裁定進行簡式審判程序，均合先敘明。
二、訊據被告甲○○對於上揭犯罪事實，於偵查中及本院行準備
    程序、簡式審判程序時均坦承不諱（見96年度他字第2150號
    偵查卷第66至68頁，本院卷第17、30頁），核與告訴代理人
    乙○○於偵查中及本院行準備程序時指訴情節大致相符（見
    96 年度他字第2150號偵查卷第30至33頁，本院卷第16頁）
    ，並經證人曾國沛、楊振暉、何欣揚、謝永玉、莊曜州、鍾
    協廷、陳生榮、陳謝秀鸞、林錦煌、陸慶偉於偵查中結證明
    確（見96年度他字第2150號偵查卷第40至44、58、71、74頁
    ），復有新苗公司獎懲命令、新竹部試用人員申請表、汽車
    買賣契約書、繳款書、切結書、國泰世華商業銀行匯出匯款
    回條、證人莊曜州庭呈之付款明細、統一發票、證人陸慶偉
    庭呈之兆豐產物保險股份有限公司保險費收據、證人林錦煌
    庭呈之車價明細等附卷可稽（見96年度他字第2150號偵查卷
    第5至21、53至57、60至63、76頁），被告自白應與事實相
    符，本件事證明確，被告侵占犯行堪以認定，應予依法論科
    。
三、被告為新苗公司之業務專員，負責車輛之銷售及收取車款、
    保險費等事宜，為從事業務之人。核其所為，係犯刑法第33
    6條第2項之業務侵占罪。原聲請簡易判決處刑書附表編號1
    認被告所侵占之款項為736,332元，惟此部分已經檢察官於
    本院行準備程序時當庭更正為754,752元（見本院卷第16頁
    ），本院自得併予審酌，附此敘明。又被告於如附表編號1
    、4 、9所示之業務侵占犯行，雖係分次收取同一客戶所交
    付之購車款或保險費，惟均係基於同一業務侵占犯意下所為
    之接續行為，為接續犯，應各論以一業務侵占罪。再被告所
    犯如附表所示之各罪，犯意各別，行為互殊，應予分論併罰
    。末查被告於91年間，因違反動產擔保交易法案件，經臺灣
    桃園地方法院以91年度訴字第1569號刑事判決判處有期徒刑
    3 月確定，於92年9月18日易科罰金執行完畢等情，有台灣
    高等法院被告前案紀錄表及台灣新竹地方法院檢察署刑案資
    料查註紀錄表等在卷為憑，其受徒刑之執行完畢後，5年以
    內故意再犯本件有期徒刑以上之罪，為累犯，應依刑法第47
    條第1項之規定加重其刑。爰審酌被告利用收取客戶向告訴
    人購車所支付款項、保險費之機會，將收取之款項擅自挪作
    己用，時間近1年，金額達200餘萬元，造成告訴人鉅額之損
    害，迄未與告訴人達成民事和解，實值非難，兼衡其犯後尚
    能坦承犯行，態度良好，其犯罪動機係為照顧長期臥床之父
    親及2名年幼子女，此有死亡證明書、戶籍謄本等存卷可查
    等一切情狀，分別量處如主文所示之刑，並定其應執行刑。
    又被告行為後，中華民國九十六年罪犯減刑條例於96年7月4
    日公布，96年7月16日起施行，被告所犯如附表編號1至3所
    示之罪，犯罪時間均在96年4月24日以前，所犯均係刑法第
    336條第2項之業務侵占罪，合於該條例第2條第1項第3款之
    情形，依法各減其宣告刑2分之1，並與如附表編號4至10所
    示之罪合併定其應執行刑。
四、據上論斷，應依刑事訴訟法第452條、第273條之1第1項、第
    299條第1項前段，刑法第336條第2項、第47條第1項、第51
    條第5款，刑法施行法第1條之1第1項、第2項前段，中華民
    國九十六年罪犯減刑條例第2條第1項第3款、第7條，判決如
    主文。
本案經檢察官葉乃瑋到庭執行職務。
中    華    民    國    97    年    3     月    31    日
                  刑事第五庭        法    官  蔡欣怡
以上正本證明與原本無異。
如不服本判決應於收受本判決後10日內向本院提出上訴書狀，上
訴書狀應敘述具體理由。上訴書狀未敘述上訴理由者，應於上訴
期間屆滿後20日內補提理由書狀於本院 (均須按他造當事人之人
數附繕本 )「切勿逕送上級法院」。
中    華    民    國    97    年    3     月    31    日
                                    書 記 官  劉怡芳
附錄本案論罪科刑法條全文：
刑法第336條第2項
對於業務上所持有之物，犯前條第1項之罪者，處6月以上5年以
下有期徒刑，得併科3千元以下罰金。
附表：
┌─┬───┬────┬──────┬─────┬────────┐
│編│客戶  │車牌號碼│   日  期   │ 侵占款項 │主文罪名及宣告刑│
│號│姓名  │        │            │（新臺幣）│  （所犯法條）  │
├─┼───┼────┼──────┼─────┼────────┤
│1 │曾國沛│0275-RU │95年12月29日│400,000元 │意圖為自己不法之│
│  │      │        ├──────┼─────┤所有，而侵占對於│
│  │      │        │96年1月5日  │45,332元  │業務上所持有之物│
│  │      │        ├──────┼─────┤，累犯，處有期徒│
│  │      │        │96年1月8日  │291,000元 │刑柒月，減為有期│
│  │      │        ├──────┼─────┤徒刑月又拾伍日│
│  │      │        │不      詳  │18,420元  │。（刑法第336條 │
│  │      │        ├──────┴─────┤第2項）         │
│  │      │        │小計：754,752元         │                │
├─┼───┼────┼──────┬─────┼────────┤
│2 │楊振暉│3129-RU │96年1月31日 │108,289元 │意圖為自己不法之│
│  │      │        │            │          │所有，而侵占對於│
│  │      │        │            │          │業務上所持有之物│
│  │      │        │            │          │，累犯，處有期徒│
│  │      │        │            │          │刑柒月，減為有期│
│  │      │        │            │          │徒刑月又拾伍日│
│  │      │        │            │          │。（刑法第336條 │
│  │      │        │            │          │第2項）         │
├─┼───┼────┼──────┼─────┼────────┤
│3 │何欣揚│2791-SA │96年3月22日 │50,000元  │意圖為自己不法之│
│  │      │        │            │          │所有，而侵占對於│
│  │      │        │            │          │業務上所持有之物│
│  │      │        │            │          │，累犯，處有期徒│
│  │      │        │            │          │刑柒月，減為有期│
│  │      │        │            │          │徒刑月又拾伍日│
│  │      │        │            │          │。（刑法第336條 │
│  │      │        │            │          │第2項）         │
├─┼───┼────┼──────┼─────┼────────┤
│4 │謝永玉│7153-RU │96年5月19日 │20,000元  │意圖為自己不法之│
│  │      │        ├──────┼─────┤所有，而侵占對於│
│  │      │        │96年5月25日 │76,893元  │業務上所持有之物│
│  │      │        ├──────┴─────┤，累犯，處有期徒│
│  │      │        │小計：96,893元          │刑柒月。（刑法第│
│  │      │        │                        │336條第2項）    │
├─┼───┼────┼──────┬─────┼────────┤
│5 │忠原駕│0651-RV │96年7月11日 │658,000元 │意圖為自己不法之│
│  │訓班  │0652-RV │            │          │所有，而侵占對於│
│  │      │0653-RV │            │          │業務上所持有之物│
│  │      │        │            │          │，累犯，處有期徒│
│  │      │        │            │          │刑柒月。（刑法第│
│  │      │        │            │          │336條第2項）    │
├─┼───┼────┼──────┼─────┼────────┤
│6 │鍾協廷│6878-PM │96年7月10日 │36,294元  │意圖為自己不法之│
│  │      │        │            │          │所有，而侵占對於│
│  │      │        │            │          │業務上所持有之物│
│  │      │        │            │          │，累犯，處有期徒│
│  │      │        │            │          │刑柒月。（刑法第│
│  │      │        │            │          │336條第2項）    │
├─┼───┼────┼──────┼─────┼────────┤
│7 │陳生榮│3661-RV │96年7月31日 │50,000元  │意圖為自己不法之│
│  │      │        │            │          │所有，而侵占對於│
│  │      │        │            │          │業務上所持有之物│
│  │      │        │            │          │，累犯，處有期徒│
│  │      │        │            │          │刑柒月。（刑法第│
│  │      │        │            │          │336條第2項）    │
├─┼───┼────┼──────┼─────┼────────┤
│8 │陳謝秀│2685-MX │96年9月13日 │4,660元   │意圖為自己不法之│
│  │鸞    │        │            │          │所有，而侵占對於│
│  │      │        │            │          │業務上所持有之物│
│  │      │        │            │          │，累犯，處有期徒│
│  │      │        │            │          │刑柒月。（刑法第│
│  │      │        │            │          │336條第2項）    │
├─┼───┼────┼──────┼─────┼────────┤
│9 │林錦煌│5662-RV │96年9月9日  │20,000元  │意圖為自己不法之│
│  │      │        ├──────┼─────┤所有，而侵占對於│
│  │      │        │96年9月12日 │256,134元 │業務上所持有之物│
│  │      │        ├──────┴─────┤，累犯，處有期徒│
│  │      │        │小計：276,134元         │刑柒月。（刑法第│
│  │      │        │                        │336條第2項）    │
├─┼───┼────┼──────┬─────┼────────┤
│10│陸慶偉│0502-HM │96年10月間某│3,820元   │意圖為自己不法之│
│  │      │        │日          │          │所有，而侵占對於│
│  │      │        │            │          │業務上所持有之物│
│  │      │        │            │          │，累犯，處有期徒│
│  │      │        │            │          │刑柒月。（刑法第│
│  │      │        │            │          │336條第2項）    │
├─┴───┴────┴──────┴─────┴────────┤
│侵占總金額：2,038,842元                                         │
└────────────────────────────────┘


司法院資訊處製作；財團法人民間司法改革基金會備份。
